【裁判字號】    97,易,1981
【裁判日期】    971226
【裁判案由】    傷害
【裁判全文】
臺灣彰化地方法院刑事判決              97年度易字第1981號
公  訴  人  臺灣彰化地方法院檢察署檢察官
被      告  戊○○
                      樓
選任辯護人  陳姿君律師
上列被告因傷害案件，經檢察官提起公訴（97年度偵字第9214號
），本院判決如下：
    主  文
戊○○傷害人之身體，處拘役參拾日，如易科罰金，以新臺幣壹
仟元折算壹日。
    犯罪事實
一、戊○○與乙○係大陸地區同鄉，緣乙○因懷疑戊○○向其先
    生透露過去感情事件，乃於民國97年5 月26日上午8 時許，
    前往彰化縣彰化市○○路○ 段220 巷1 之12號3 樓戊○○之
    住處理論，詎雙方一言不合，乙○即徒手毆打戊○○頭部、
    手腕，致戊○○受有頭部外傷、右上肢挫傷併擦傷，且徒手
    將戊○○所有之化妝品砸碎損壞（乙○所涉傷害及毀損案件
    ，業經本院以97年度簡字第371 號判決判處拘役20日、20日
    ，應執行拘役30日）。戊○○之夫丙○○見狀，即將乙○抱
    住，詎戊○○竟基於普通傷害人身體之犯意，徒手毆打乙○
    ，致乙○受有頭部、頸部及左上肢（起訴書誤載為右上肢）
    多處擦傷之傷害。隨後警員丁○○、甲○○接獲戊○○之報
    案後，即趕往現場處理，始悉上情。
二、案經乙○訴由臺灣彰化地方法院檢察署檢察官偵查起訴。
    理  由
壹、證據能力部分：
一、按被告以外之人於審判外之言詞或書面陳述，除法律有規定
    者外，不得作為證據；惟被告以外之人於偵查中向檢察官所
    為陳述，除顯有不可信之情況者外，得為證據，刑事訴訟法
    第159 條第1 項、159 條之1 第2 項定有明文。蓋因檢察官
    與法官同為司法官署，且檢察官代表國家偵查犯罪，依法有
    訊問被告、證人及鑑定人之權力，且須對被告有利、不利之
    情形均應注意，況徵諸實務運作，檢察官實施刑事偵查程序
    ，亦能恪遵法定程序之要求，不致有違法取證情事且可信度
    極高，是被告以外之人前於偵查中已具結而為證述，除反對
    該項供述得具有證據能力之一方，已釋明「顯有不可信之情
    況」之理由外，不宜以該證人未能於審判中接受他造之反對
    詰問為由，即遽指該證人於偵查中之陳述不具證據能力，方
    符前揭法條之立法意旨。查本案證人乙○、張作良於檢察官
    偵查中所為之陳述，均經具結，被告及辯護人等均未提及檢
    察官在偵查時，有任何不法取供之情形，客觀上並無顯不可
    信之情況，是前揭證人於偵查中之證言自具有證據能力。
二、又被告以外之人於審判外之陳述，雖不符刑事訴訟法第159
    條之1 至第159 條之4 之規定，而經當事人於審判程序同意
    作為證據，法院審酌該言詞陳述或書面陳述作成時之情況，
    認為適當者，亦得為證據。當事人、代理人或辯護人於法院
    調查證據時，知有第159 條第1 項不得為證據之情形，而未
    於言詞辯論終結前聲明異議者，視為有前項之同意，刑事訴
    訟法第159 條之5 定有明文。查本案其餘卷證，公訴人、被
    告及選任辯護人不爭執其證據能力，本院復衡以該等供述證
    據作成時之情況，應為適當，是可認後述所引用證據之證據
    能力均無疑義，合先敘明。
貳、本院論罪科刑部分：
一、訊據被告戊○○矢口否認有何傷害乙○之犯行，辯稱：伊並
    未毆打被害人乙○，當時是乙○跑來伊住處理論，只有乙○
    毆打伊，伊均未動手云云。辯護人亦為被告辯護稱：依警員
    丁○○、甲○○之證述，警員到場處理時告訴人乙○並沒有
    投訴說她有遭到毆打；又告訴人在受傷害隔了2 小時才去驗
    傷，則此傷勢是否係被告所造成有很大疑點，本件證據尚不
    足認定被告有傷害告訴人之行為等語。
二、經查：
  (一)本件告訴人乙○確有因懷疑戊○○向其先生透露過去感情事
    件，而於97年5 月26日上午8 時許，前往彰化縣彰化市○○
    路○ 段220 巷1 之12號3 樓戊○○之住處，找戊○○理論，
    雙方互有爭執，且戊○○之夫丙○○有將乙○抱住以免乙○
    再傷害戊○○，而戊○○即趁此際徒手毆打乙○，致乙○受
    有頭部、頸部及上肢多處擦傷等情，業據證人即告訴人乙○
    於97年10月2 日偵查中及本院97年12月12日審理時到庭指證
    綦詳，並經證人張作良於97年10月2 日偵查中證述明確。
  (二)且於97年5 月26日上午10時許，告訴人乙○即前往財團法人
    彰化基督教醫院急診，經醫師診斷為「頭部、頸部及左上肢
    多處擦傷（Face、Neck、left upper arm、hand, multiple
    scrub wound） 」，此有財團法人彰化基督教醫院函暨所附
    乙○病歷資料1 份及診斷書（將左上肢誤載右上肢）1 紙附
    卷可稽，核與證人乙○所指訴遭戊○○毆打頭部等處受傷情
    節及傷勢部位相互吻合。
  (三)又告訴人乙○與被告戊○○確有於斯日發生激烈爭執衝突，
    戊○○遭毆打受傷，被告之夫丙○○並有將彼2 人拉開以防
    衝突擴大等情，亦為被告所不爭執，且據證人丙○○及到場
    處理警員丁○○、甲○○等人分別於本院審理時證述屬實，
    而乙○毆打戊○○成傷部分犯行，亦經本院以97年度簡字第
    371 號判決判處罪刑在案，有該判決書1 份在卷可稽，顯見
    當日雙方衝突甚為嚴重；而本件被告戊○○與告訴人乙○均
    係個性相當強悍、不甘示弱之人，此由本院審理過程渠雙方
    之互動可見一般，被告戊○○絕非甘受他人毆打而不動手之
    人，當時現場又有被告之夫丙○○牽制告訴人乙○，則告訴
    人指稱：伊遭丙○○抱住時，被告戊○○即出手毆打伊等語
    ，符合常情。本院綜覈上開告訴人之指訴、相關病歷資料及
    雙方衝突經過情形等情，認為證人乙○前揭指證確有遭受被
    告戊○○毆打之內容並非虛妄，堪信屬實。
  (四)至證人丙○○固於本院審理時證稱：伊看見告訴人乙○毆打
    伊太太戊○○，但戊○○並未動手毆打乙○等語，惟查證人
    丙○○與被告戊○○為配偶，乃屬至親，其所為證詞已不無
    偏袒一方之虞，且證人丙○○於97年9 月7 日警詢中已陳稱
    ：伊是從後方用雙手拉住乙○手臂往後拉開約1 、2 公尺遠
    ，如果伊不拉開她們2 人會一直打架下去等語，顯見證人丙○○事後一再強調戊○○未出手毆打乙○等語，係刻意迴護
    被告之詞。另證人即承辦警員丁○○、甲○○雖證述：當時
    並未見到乙○有受傷之情形，惟亦陳明：當時係因乙○並未
    主動說有受傷情形，所以才未刻意去注意乙○是否確有受傷
    ，自不能單以證人丁○○、甲○○當時並未注意到乙○身上
    有傷，即認為乙○當時並未受傷。再告訴人乙○雖於案發後
    約2 小時才去醫院驗傷，惟一般人遭毆打受傷也未必一開始
    就想提出告訴，仍會考量諸多因素後決定是否提告、有無必
    要去驗傷，本件告訴人乙○在案發後約隔2 小時就到醫院驗
    傷，此2 小時之差距尚屬合理期間，不致與一般常情相違背
    ，況告訴人乙○在97年5 月26日上午就去驗傷，並主訴伊與
    熟人打架受傷等節，亦有病歷資料內之急診護理記錄在卷可
    憑，在在顯示告訴人上開傷勢確係遭被告毆打所致。
  (五)綜上所述，被告戊○○上開辯詞，應係事後卸責之詞，洵非
    足採。本件事證已臻明確，被告上開傷害犯行堪予認定，應
    依法論科。
二、核被告戊○○所為，係犯刑法第277 條第1 項之傷害罪。爰
    審酌被告戊○○之素行尚佳，本件係因告訴人乙○認為被告
    有惡意造謠始前往被告住處理論，因雙方意見不合，告訴人
    乙○與戊○○才互有毆打對方之舉，並考量其犯罪之手段、
    犯罪情節、告訴人所受之傷勢，暨其犯罪後仍飾詞否認犯行
    之態度等一切情狀，量處如主文所示之刑，並諭知易科罰金
    之折算標準，以示懲儆。
據上論斷，應依刑事訴訟法第299 條第1 項前段，刑法第277 條
第1 項、第41條第1 項前段，刑法施行法第1 條之1 ，判決如主
文。
本案經檢察官賴志盛到庭執行職務。
中    華    民    國    97    年    12    月    26    日
                   刑事第七庭         法  官  郭麗萍
以上正本證明與原本無異。
如不服本判決，應於判決送達後10日內，向本院提出上訴書狀，
上訴書狀應「敘述具體上訴理由」，並按他造當事人之人數附繕
本。「切勿逕送上級法院」。
告訴人或被害人對於判決如有不服具備理由請求檢察官上訴者，
其上訴期間之計算係以檢察官收受判決正本之日期為準。
中    華    民    國    97    年    12    月    29    日
                                      書記官  吳冠慧
【附錄本案論罪科刑法條全文】：
中華民國刑法第277條
傷害人之身體或健康者，處3 年以下有期徒刑、拘役或1,000 元
以下罰金。
犯前項之罪因而致人於死者，處無期徒刑或7 年以上有期徒刑；
致重傷者，處3 年以上10年以下有期徒刑。


司法院資訊處製作；財團法人民間司法改革基金會備份。
